臺灣臺中地方法院刑事判決　　　　　　　99年度訴字第3542號
公　訴　人　臺灣臺中地方法院檢察署檢察官
被　　　告　林文偉
指定辯護人　本院公設辯護人賴忠杰
上列被告因違反槍砲彈藥刀械管制條例案件，經檢察官提起公訴
（99年度偵字第18110 號），本院判決如下：
    主      文
林文偉未經許可，持有可發射子彈具有殺傷力之改造手槍，處有
期徒刑年陸月，併科罰金新臺幣萬元，罰金如易服勞役，以
新臺幣壹仟元折算壹日。扣案之改造手槍壹支（含彈匣壹個，槍
枝管制編號：0000000000號）沒收之。
    事實及理由
壹、犯罪事實：
    林文偉明知可發射子彈具有殺傷力之改造手槍為槍砲彈藥刀
    械管制條例管制之物品，非經中央主管機關許可，不得持有
    ，竟仍於民國99年3 月間某日，在彰化縣彰化市○○路路旁
    ，以新臺幣（下同）40,000元之代價，向真實姓名、年籍不
    詳、綽號「阿國」之成年男子，購得可發射子彈具有殺傷力
    之仿COLT廠半自動手槍製造之改造手槍1 支（槍枝管制編號
    ：0000000000號，含彈匣1 個）及不具殺傷力之非制式子彈
    2 顆，並將之置放在其位於臺中市○區○○街151 巷2 號2
    樓之1 之居所，而未經許可持有上開槍枝。嗣於99年7 月26
    日19時10分許，為警持本院核發之搜索票至其前揭居所搜索
    查獲，並扣得上開改造手槍1 支及不具殺傷力之子彈2 顆。
貳、認定犯罪事實所憑證據及理由：
  一證據能力部分：
    (一)現行刑事訴訟法關於「鑑定」之規定，除選任自然人充當
      鑑定人外，另設有囑託機關鑑定制度。依同法第198 條、
      第208 條之規定，不論鑑定人或鑑定機關、團體，固均應
      由法院、審判長、受命法官或檢察官視具體個案之需要而
      為選任、囑託，並依第206 條之規定，提出言詞或書面報
      告，始符合同法第159 條第1 項所定得作為證據之「法律
      有規定」之情形。否則所為之鑑定，仍屬傳聞證據。然於
      司法警察機關調查中之案件，為因應實務上，或因量大，
      或有急迫之現實需求，例行性當然有鑑定之必要者，例如
      毒品之種類與成分、尿液之毒品反應，或者槍彈有無殺傷
      力等鑑定，基於檢察一體原則，得由該管檢察長對於轄區
      內之案件，以事前概括選任鑑定人或囑託鑑定機關、團體
      之方式，俾便轄區內之司法警察官、司法警察對於調查中
      之此類案件，得即時送請先前已選任之鑑定人或囑託之鑑
      定機關、團體實施鑑定，以求時效（法務部92年9 月1 日
      法檢字第0920035083號函參照）。此種由檢察機關概括選
      任鑑定人或概括囑託鑑定機關、團體，再轉知司法警察官
      、司法警察於調查犯罪時參考辦理之作為，法無明文禁止
      ，係為因應現行刑事訴訟法增訂傳聞法則及其例外規定之
      實務運作而為。其所為之鑑定結果，與檢察官選任或囑託
      為鑑定者，性質上並無差異，同具有證據能力（最高法院
      96年度臺上字第2860號判決參照）。卷附內政部刑事警察
      局99年9 月17日刑鑑字第0990125885號槍彈鑑定書為臺中
      市警察局第五分局送請鑑定，揆諸前揭說明，屬「法律規
      定」得為證據者，應有證據能力。
    (二)按被告以外之人於審判外之陳述，雖不符刑事訴訟法第15
      9 條之1 至第159 條之4 之規定，而經當事人於審判程序
      同意作為證據，法院審酌該言詞陳述或書面陳述作成時之
      情況，認為適當者，亦得為證據。當事人、代理人或辯護
      人於法院調查證據時，知有第159 條第1 項不得為證據之
      情形，而未於言詞辯論終結前聲明異議者，視為有前項之
      同意，刑事訴訟法第159 條之5 定有明文。核其立法意旨
      在於傳聞證據未經當事人之反對詰問予以核實，原則上先
      予排除。惟若當事人已放棄反對詰問權，於審判程序中表
      明同意該等傳聞證據可作為證據；或於言詞辯論終結前未
      聲明異議，基於尊重當事人對傳聞證據之處分權，及證據
      資料愈豐富，愈有助於真實發見之理念，且強化言詞辯論
      主義，使訴訟程序得以順暢進行，上開傳聞證據亦均具有
      證據能力。查：本判決除上揭所述外，下列所引之被告以
      外之人於審判外所為之陳述及卷內其他書證（供述證據部
      分），查無符合同法第159 條之1 至之4 等前4 條之情形
      ，檢察官、被告及其辯護人於本院準備程序中均表示對該
      等傳聞證據之證據能力均同意有證據能力，並於本院審理
      時並未就卷內其他證據資料之證據能力有所爭執，且迄本
      院言詞辯論終結前，均未主張有刑事訴訟法第159 條第1
      項不得為證據之情形，是應認已同意卷內證據均得作為證
      據，且經本院審酌上開傳聞證據作成時，較無人情施壓或
      干擾，亦無不當取證之情形，認為以之作為本案之證據亦
      屬適當，是上揭傳聞證據自具有證據能力。
  二得心證之理由：
    上述犯罪事實，有扣案之改造手槍1 支（槍枝管制編號：00
    00000000號，含彈匣1 個）、槍枝照片5 張及查獲現場照片
    5 張足資佐證。該扣案槍枝經送鑑定，認係改造手槍，由仿
    COLT廠半自動手槍製造之槍枝，車通金屬槍管內阻鐵而成，
    擊發功能正常，可供擊發適用子彈使用，具殺傷力；另送鑑
    子彈2 顆，認均係非制式子彈，由金屬彈殼組合金屬彈頭而
    成，採樣1 顆試射，無法擊發，認不具殺傷力等情，有前揭
    槍彈鑑定書1 份在卷可明。被告於本院審理時就上開犯行亦
    坦承不諱，被告之自白核與上開證據資料相符，自屬真實可
    信。本件事證明確，被告犯行洵堪認定。
、論罪科刑之理由：
  一核被告所為，係犯槍砲彈藥刀械管制條例第8 條第4 項未經
    許可，持有可發射子彈具有殺傷力之改造手槍罪。
  二本院審酌被告前於92年間因寄藏手槍案件，經本院判處有期
    徒刑6 年，經臺灣高等法院臺中高分院（下稱臺中高分院）
    駁回上訴後確定，復因施用毒品案件，經本院分別判處有期
    徒刑1 年3 月、10月，定應執行有期徒刑2 年，經臺中高分
    院駁回上訴後確定，另與前開寄藏手槍案件再定應執行有期
    徒刑7 年6 月確定，於94年4 月15日入監執行，於98年9 月
    16日假釋出監，嗣經撤銷假釋，於99年7 月27日入監執行殘
    刑。被告於假釋期間，不知警惕，復再次持有槍枝，影響社
    會治安，誠屬不該，惟念及被告犯後具有悔意，態度良好，
    並未持槍犯案，造成更大之危害等一切情狀，量處如主文所
    示之刑，罰金部分並諭知易服勞役之折算標準。
  五扣案改造手槍1 支（含彈匣1 個，槍枝管制編號：00000000
    00號）屬違禁物，依刑法第38條第1 項第1 款規定宣告沒收
    。另扣案不具殺傷力之子彈2 顆（已試射1 顆，僅餘彈殼1
    顆及子彈1 顆），均非屬違禁物，且無證據足認係供本件犯
    罪所用或犯罪預備之物，爰不另為沒收之諭知，附此敘明。
肆、適用之法律：
  一刑事訴訟法第299條第1項前段。
  二槍砲彈藥刀械管制條例第8條第4項。
  三刑法第11條前段、第42條第3 項前段、第38條第1 項第1 款
    。
本案經檢察官李莉玲到庭執行職務。
中    華    民    國  100     年    1     月    25    日
                  刑事第十六庭  審判長法  官  王世華
                                      法  官  陳玉聰
                                      法  官  楊欣怡
以上正本證明與原本無異。
如不服本判決應於收受判決後10日內向本院提出上訴書狀，並應
敘述具體理由；其未敘述上訴理由者，應於上訴期間屆滿後20日
內向本院補提理由書（均須按他造當事人之人數附繕本）「切勿
逕送上級法院」。
                                      書記官  黃泰能
中    華    民    國   100    年    1     月    25    日
附錄論罪科刑法條：
槍砲彈藥刀械管制條例第8條：
未經許可，製造、販賣或運輸鋼筆槍、瓦斯槍、麻醉槍、獵槍、
空氣槍或第4 條第1 項第1 款所定其他可發射金屬或子彈具有殺
傷力之各式槍砲者，處無期徒刑或5 年以上有期徒刑，併科新臺
幣1,000萬元以下罰金。
未經許可，轉讓、出租或出借前項所列槍枝者，處5 年以上有期
徒刑，併科新臺幣1,000萬元以下罰金。
意圖供自己或他人犯罪之用，而犯前2 項之罪者，處無期徒刑或
7年以上有期徒刑，併科新臺幣1,000萬元以下罰金。
未經許可，持有、寄藏或意圖販賣而陳列第1 項所列槍枝者，處
3 年以上10年以下有期徒刑，併科新臺幣700 萬元以下罰金。第
1 項至第3項之未遂犯罰之。
犯第1 項、第2 項或第4 項有關空氣槍之罪，其情節輕微者，得
減輕其刑。